【裁判字號】    97,易,1086
【裁判日期】    980417
【裁判案由】    詐欺
【裁判全文】
臺灣桃園地方法院刑事判決              97年度易字第1086號
公  訴  人  臺灣桃園地方法院檢察署檢察官
被      告  丙○○
被      告  乙○○
                      號
被      告  甲○○
                      號4樓
上列被告因詐欺案件，經檢察官提起公訴（97年度偵字第17461
號），本院判決如下：
    主  文
丙○○共同意圖為自己不法之所有，以詐術使人將本人之物交付
，處有期徒刑拾月。緩刑肆年。
乙○○共同意圖為自己不法之所有，以詐術使人將本人之物交付
，處有期徒刑拾月。緩刑肆年。
甲○○共同意圖為自己不法之所有，以詐術使人將本人之物交付
，處有期徒刑捌月。
    事  實
一、丙○○、乙○○、甲○○、古恩奇（業經本院98年度易字第
    18號判決確定）與真實姓名、年籍不詳之男子等人共組詐欺
    集團，約定由丙○○、乙○○、甲○○負責蒐集人頭帳戶與
    提領被害人遭詐騙匯款之財物，而接續於下列時、地，各自
    為以下犯行：（一）丙○○、乙○○共同意圖為自己不法之
    所有，先經該詐欺集團成員於97年8 月6 日12時許，向丁○○佯稱其因案未受羈押，但須提供保證金，使丁○○陷於錯
    誤，匯款新臺幣（下同）80萬元至丙○○所有中國信託銀行
    中原簡易分行帳號000000000000號帳戶內，即聽從該詐欺集
    團成員中年籍不詳、綽號「阿東」之男子之指示，與古恩奇
    共3 人一同前往中國信託中原簡易分行將上開款項提領一空
    ；（二）丙○○、乙○○、甲○○共同意圖為自己不法之所
    有，復經該詐欺集團成員於翌日（7 日）12時許，向丁○○
    佯稱要監控其工會資金，使丁○○陷於錯誤，共匯款500 萬
    元至甲○○所有華南商業銀行平鎮分行帳號000000000000號
    帳戶內，而與古恩奇共4 人一同前往華南銀行平鎮分行臨櫃
    提款時，經行員查覺有異，報請警員前往盤查，當場查獲在
    銀行外接應之丙○○、乙○○，始悉上情。
二、案經桃園縣政府警察局中壢分局報告臺灣桃園地方法院檢察
    署檢察官偵查起訴。
    理  由
一、按被告以外之人於審判外之言詞或書面陳述，除法律有規定
    者外，不得作為證據。又被告以外之人於審判外之陳述，雖
    不符前4 條之規定，而經當事人於審判程序同意作為證據，
    法院審酌該言詞陳述或書面陳述作成時之情況，認為適當者
    ，亦得為證據。當事人、代理人或辯護人於法院調查證據時
    ，知有第159 條第1 項不得為證據之情形，而未於言詞辯論
    終結前聲明異議者，視為有前項同意，刑事訴訟法第159 條
    第1 項、第159 條之5 分別定有明文。查證人即共同被告丙○○、乙○○、甲○○、古恩奇及被害人丁○○於警詢及偵
    查時所為之陳述，固均係審判外之陳述，然被告及其辯護人
    就上開審判外之陳述，於本院審理中，並不爭執其證據能力
    ，復未曾於言詞辯論終結前聲明異議，而本院審酌該等證人
    陳述作成時之情況，並無違法取證及證明力過低之瑕疵，亦
    認以之作為證據為適當，依前揭規定說明，自得為證據。又
    本件卷內其餘卷證資料（包含文書證據等），並無證據證明
    係公務員違背法定程序所取得，亦無刑事訴訟法第159 條之
    4 之顯有不可信之情況與不得作為證據之情形，則依刑事訴
    訟法第15 9條至159 條之5 之規定，本件認定事實所引用之
    本件卷證所有證據（包含人證與文書等證據），均認為有證
    據能力。
二、上開事實欄（一）部分，業據被告丙○○及乙○○坦承不諱
    ，上開事實欄（二）部分，亦據被告丙○○、乙○○及甲○○坦承不諱，復與證人乙○○、丙○○、甲○○、丁○○證
    述均互核相符，並有臺灣臺北地方法院檢察署刑事傳票、通
    緝書、強制性資產凍結執行書、華南商業銀行存款取款憑條
    、000000000000號帳戶開戶資料、華南商業銀行平鎮分行存
    提款紀錄單、華南商業銀行平鎮分行行內監視器畫面、ATM
    監視器畫面、國泰世華銀行匯款單、匯出匯款回條、彰化銀
    行匯款單、匯款回條聯、高雄市第三信用合作社換款申請書
    2 紙、門號0000000000號行動電話通聯紀錄等在卷可稽，堪
    信被告等之自白均與事實相符，本案事證明確，犯行堪以認
    定，應依法論科。
三、核被告丙○○、乙○○及甲○○所為，均犯刑法第339 條第
    1 項之詐欺取財罪。又按共同正犯之意思聯絡，原不以數人
    間直接發生者為限，即有間接之聯絡者，亦包括在內，如甲
    分別邀約乙、丙犯罪，雖乙、丙間彼此並無直接之聯絡，亦
    無礙於其為共同正犯之成立（最高法院77年臺上字第2135號
    判例意旨參照）。經查，電話詐騙此一新近社會犯罪型態，
    自刊登廣告、收購人頭帳戶、撥打電話實施詐騙、指定被害
    人匯款帳戶、自人頭帳戶提領款項、取贓分贓等階段，乃係
    需由多人縝密分工方能完成之集團性犯罪，故共同被告乙○○、丙○○、甲○○、古恩奇及綽號「阿東」之成年男子等
    人，均分擔詐欺取財構成要件之部分行為，均有犯意聯絡及
    行為分擔，為共同正犯。又按數行為於同時同地或密切接近
    之時地實施，侵害同一之法益，各行為之獨立性極為薄弱，
    依一般社會健全觀念，在時間差距上，難以強行分開，在刑
    法評價上，以視為數個舉動之接續施行，合為包括之一行為
    予以評價，較為合理，則屬接續犯，而為包括之一罪（最高
    法院86年臺上字第3295號判例可資參照）。被告丙○○及乙○○依所屬詐欺集團指示而分別於上開事實欄（一）、（二
    ）所載時、地提供帳戶並前往領款，顯係基於同一詐欺取財
    之犯意，為完成同一詐欺取財之目的，而於緊接之密接時間
    內，利用同一犯罪機會接續為之，為接續犯，係實質上一罪
    ，僅論以一詐欺取財罪。又被害人丁○○既因陷於錯誤，而
    於97年8 月7 日匯款至甲○○設於華南商業銀行平鎮分行之
    帳戶完畢，則被告等人所為之犯罪行為於匯款完畢時已達既
    遂之程度，附此敘明。爰審酌被告三人於犯罪時甫20歲餘，
    涉世未深，竟僅為圖私利而犯本罪，致使被害人受有如此損
    害，惟念渠等犯罪後已坦承犯行，知所悔悟及被告之犯罪動
    機、目的、手段及造成被害人之損害等一切情狀，而各自量
    處如主文所示之刑。又被告丙○○及乙○○前未曾因故意犯
    罪受有期徒刑以上刑之宣告，此有臺灣高等法院被告前案紀
    錄表附卷可參，本院念渠等素行尚佳，只因一時不慎而罹刑
    章，且犯後已與被害人達成和解，並已各給付20萬元以為賠
    償，此有上海商業儲蓄銀行匯出匯款申請書、郵政跨行匯款
    申請書各1 份在卷可按，又被害人亦陳以倘被告有與被害人
    和解，均願給予渠等一次自新之機會等語，是認被告丙○○
    及乙○○經此教訓後，應已知警惕，而無再犯之虞，本院因
    認對被告丙○○及乙○○所宣告之刑，以暫不執行為適當，
    乃併予宣告緩刑4 年，以啟自新。
四、公訴意旨另以：丙○○、乙○○、甲○○、古恩奇與不詳年
    籍之男子等共組詐欺集團，由丙○○、乙○○、甲○○負責
    蒐集人頭帳戶與提領被害人遭詐騙匯款之財物，古恩奇則負
    責與人頭帳戶所有人共同前往提領款項，再依指示匯往指定
    之帳戶或交付予特定之集團成員，而於97年8 月4 日9 時許
    ，該詐欺集團成員意圖為自己不法之所有，佯裝為警政署16
    5 人員撥打電話予丁○○，稱其帳戶遭人冒用，要凍結其資
    金，使丁○○陷於錯誤，於隔日即8 月5 日10時許，匯款90
    萬元至詐騙集團成員所提供之陳志展所有合作金庫銀行東臺
    南分行帳號0000000000000 號帳戶內，並旋遭詐欺集團成員
    提領一空，因認被告丙○○、乙○○及甲○○就此部分亦涉
    犯刑法第339 條第1 項詐欺取財罪嫌云云。惟按，共同正犯
    之所以應對其他共同正犯所實施之行為負其全部責任者，以
    就其行為有犯意之聯絡為限；若他犯所實施之行為，非在原
    計畫之範圍，而為其所難預見者，則僅就其所知之程度負其
    責任，未可概以共同正犯論 (最高法院96年度臺上字第5456
    號判決參照)。 被告丙○○及乙○○均陳以，渠等係97 年8
    月6 日甫加入上開詐騙集團，被告甲○○則陳以，其係同月
    7 日方加入詐騙集團，而核本案依所有證據，雖被告丙○○
    曾於97年7 月間多次撥打電話與大陸地區人士聯絡，並有於
    97年7 月8 日撥打與疑似為「阿東」之0000000000號電話與
    其聯絡，然查上開證據，均無法證明被告丙○○有參與上開
    犯行，遑以上開證據更與被告乙○○及甲○○有無參與上開
    犯行無涉，是依卷內證據，均無從證明被告丙○○、乙○○
    及甲○○有參與該等電話行騙、提領款項之行為，自難僅以
    被告丙○○、乙○○及甲○○有受「阿東」指示，遽認渠等
    對所有詐欺犯行，均有犯意聯絡或行為分擔，而應以詐欺取
    財罪相繩，是應就此部分為無罪之諭知，惟因此部分倘成立
    犯罪，與上開論罪部分，亦為同一詐欺行為而屬一罪之關係
    ，自不另為無罪之諭知。
據上論斷，應依刑事訴訟法第299 條第1 項前段，刑法第28 條
、第339 條第1 項、第74條第1 項第1 款，刑法施行法第1 條之
1第1項、第2 項前段，判決如主文。
本案經檢察官黃怡菁到庭執行職務。
中    華    民    國    98    年    4     月    17    日
                刑事第十庭    審判長  法  官  江德民
                                      法  官  蘇昌澤
                                      法  官  華奕超
以上正本證明與原本無異。
如不服本判決應於收受判決後10日內向本院提出上訴書狀，並應
敘述具體理由。其未敘述上訴理由者，應於上訴期間屆滿後20日
內向本院補提理由書(均須按他造當事人之人數附繕本)「切勿逕
送上級法院」。
                                      書記官  常毓生
中    華    民    國    98    年    4     月    23    日
附錄論罪科刑法條：
中華民國刑法第339條
（普通詐欺罪）
意圖為自己或第三人不法之所有，以詐術使人將本人或第三人之
物交付者，處 5 年以下有期徒刑、拘役或科或併科 1 千元以下
罰金。
以前項方法得財產上不法之利益或使第三人得之者，亦同。
前二項之未遂犯罰之。


司法院資訊處製作；財團法人民間司法改革基金會備份。
